臺灣臺北地方法院刑事判決　　　　　　　　　　　　　九十二年度訴字第四０九號
　　公　訴　人　臺灣臺北地方法院檢察署檢察官
　　被　　　告　丙○○　男　四.
　　選任辯護人　郭承昌律師
　　被　　　告　乙○○　男　四.
　　選任辯護人　楊清筠律師
　　　　　　　　符玉章律師
　　　　　　　　余清慧律師
右列被告等因偽造文書等案件，經檢察官提起公訴（九十年度偵字第二二七０九號、
九十一年度偵字第一七一一號），本院判決如左：
    主  文
丙○○連續行使偽造私文書，足以生損害於他人，處有期徒刑捌月。如附表所示偽造
之之署押及印文均沒收，被訴違反期貨交易法部分無罪。
乙○○無罪。
    事  實
一、緣丙○○在設於臺北市○○○路○段五四號三樓之九之永昌期貨經紀股份有限公
    司（下簡稱永昌公司）擔任業務員，於民國八十七年間結識在永昌公司從事期貨
    買賣交易之客戶戊○○（期貨交易帳號００一二八０之六），期間並代戊○○處
    理期貨交易手續等相關事宜，丙○○為求業績，乃於八十九年五月間某日（正確
    日期不詳）遊說戊○○以其父親己○○之名義於永昌公司開立期貨交易帳戶，嗣
    經戊○○取得其父親同意，於同年五月二十五日以己○○之名義於永昌公司另行
    開立期貨交易帳戶（期貨交易帳號００二三一二之五）後，丙○○因與戊○○業
    務往來時知悉其有意結清自己於永昌期貨交易張戶，而僅餘己○○之前揭期貨帳
    戶內從事期貨買賣交易，竟意圖為自己不法之所有基於概括犯意，於八十九年七
    月四日前之某不詳日期，先至不詳地點盜刻戊○○之印章一枚，持至合作金庫銀
    行城東分行，向其在該行擔任助理員，負責辦理臨櫃開戶及存提款業務、不知情
    之同學乙○○謊稱其經客戶戊○○之授權前來辦理開戶事宜云云，隨即冒用戊○○之名義，填載內容虛偽不實之合作金庫存摺存款綜合約定書，並於其上偽造「
    戊○○」之署押、印文各一枚，同時填載客戶資料卡及於活期儲蓄存款印鑑卡上
    偽造「戊○○」之署押一枚、印文二枚，且出示戊○○前於開戶時所留存之身分
    證影本正反面各一紙供乙○○核對，致使乙○○誤信丙○○確實獲得戊○○之授
    權，而為其完成戊○○於合作金庫城東分行之活期儲蓄存款開戶手續，足以生損
    害於戊○○及合作金庫城東支庫對於帳戶管理之正確性。丙○○見其順利冒名開
    立戊○○之銀行帳戶後，旋於翌日利用戊○○委任其代為辦理出金時所授權影印
    且已蓋有戊○○印文及簽署其姓名之空白「客戶保證金提領轉匯申請書」，將其
    上之戊○○署押及印文先影印複製以黏貼於永昌公司「客戶基本資料變更申請書
    」上，再重新影印後，於其上填載內容虛偽不實之變更資料，表示戊○○欲變更
    出金帳戶至前揭冒名開立之合作金庫城東支庫０六００之七六五之六二四二六三
    號帳戶內，再向永昌公司不知情之經辦人員行使，以變更戊○○之出金帳戶，足
    以生損害於戊○○及永昌公司對於處理客戶期貨交易出金事宜之正確性；嗣戊○○因於結清永昌公司期貨交易帳戶前須先行辦理期貨交易帳戶之出金事宜，乃委
    託丙○○使用、填具蓋有戊○○印文及簽署其姓名之空白「客戶保證金提領轉匯
    申請書」影本，並將該帳戶內所結餘之保證金全數轉帳至戊○○於萬泰商業銀行
    城東分行之帳戶內，丙○○即利用為戊○○處理前開事務之際，為違背其任務之
    行為，於八十九年七月五日，在上開「客戶保證金提領轉匯申請書」上填載「提
    領轉匯方式為新台幣，解款行：合庫銀行城東分行，帳號：０六００之七六五之
    六二四二六三」，以此方式將戊○○於永昌公司前揭帳戶中之日幣一百一十八萬
    七千五百元及美金一百四十九元提領轉匯至前開冒名申請之戊○○合作金庫城東
    支庫帳戶內，依當日匯率計算各折合新台幣（下同）三十四萬四千七百三十一元
    及四千五百八十九元，分別於八十九年七月五日及同年七月六日入帳，共計致生
    損害於戊○○之財產達三十四萬九千三百二十元。丙○○為掩飾犯行，復承前之
    行使偽造文書犯意，於八十九年七月六日至合作金庫城東支庫，冒用「戊○○」
    之名義，填取三紙虛偽不實之活期儲蓄存款取款憑條，並於其上偽造戊○○之印
    文，持以向銀行經辦人員行使，以提領十萬零三十元、一百元及五萬零三十元現
    金，並將其中之七萬元、五萬元分別匯入己○○之期貨保證金帳戶，及戊○○之
    萬泰商業銀行城東分行帳戶內，另一百元則供清償乙○○代墊之開戶費用；嗣又
    於同年七月七日、及七月十一日，以上開同一方式偽造活期儲蓄存款取款憑條後
    ，向合作金庫城東支庫及民生支庫之行員行使，以提領現金十九萬四千元及五千
    元，並將前開十九萬四千元款項轉匯至黃朱秀玉於合作金庫城東支庫之帳戶內，
    另五千元則供己花用殆盡，亦均足生損害於戊○○及合作金庫城東支庫、民生支
    庫對於帳戶管理之正確性。嗣經戊○○辦理出金之款項遲未匯進其萬泰銀行帳戶
    ，發覺有異後，循線查知上情。
二、案經戊○○訴由法務部調查局臺北市調查處移送臺灣臺北地方法院檢察署檢察官
    偵查起訴。
    理  由
壹、有罪部分：
一、訊據被告丙○○固不否認有前往合作金庫城東支庫為戊○○辦理開戶及受戊○○
    委任處理結清永昌公司期貨交易帳戶前之出金事宜，然矢口否認有何右揭行使偽
    造私文書及背信等犯行，辯稱：我只是遵照戊○○的囑託才去變更帳戶，她要求
    我變更期貨保證金出金帳戶，印章是她給我的，客戶資料卡、開戶約定書、存款
    印鑑卡上面的資料是我填寫的，我也有跟被告乙○○講說我有得到戊○○的授權
    ，永昌公司客戶基本資料變更申請書上面的戊○○的簽名是她自己簽的，印章也
    是她自己蓋的，我跟永昌公司影印的申請書上的戊○○的章跟卷附戊○○的章並
    不相同，卷附的章是橢圓的，於合作金庫的帳戶將被害人戊○○帳戶內金額提領
    是戊○○叫我去提的，也是我簽戊○○的戶名，印章是戊○○給我的，當時她說
    她在南部受訓，才拜託我，我把戊○○帳戶內的錢提出後匯入黃朱秀玉的帳戶內
    ，是因為我向戊○○借錢，所以將錢先存入她的帳戶，我並沒有積欠黃朱秀玉的
    錢云云。經查：
（一）被告丙○○確實曾於八十九年七月四日、同年七月六日、同年七月七日及同年
      七月十一日分別前往合作金庫城東支庫以戊○○之名義辦理活期儲蓄存款開戶
      手續及各提領十萬零三十元、一百元、五萬零三十元、十九萬四千元及五千元
      款項，並將其中之七萬元、五萬元分別匯入己○○之期貨保證金帳戶，及戊○○之萬泰商業銀行城東分行帳戶，另一百元則供清償乙○○代墊之開戶費用，
      及其中之十九萬四千元款項轉匯至黃朱秀玉於合作金庫城東支庫之帳戶內，另
      五千元則供己花用，及其於同年七月五日曾受告訴人戊○○之委任，為其辦理
      於永昌期貨帳戶之出金事宜等情，業據被告丙○○及同案被告乙○○分別於警
      詢、偵查及本院審理中坦承不諱，並經告訴人戊○○指述甚詳（參見九十年度
      偵字第二二七０九號卷第一六八頁背面、本院卷第一六六、一七二頁），且有
      合作金庫存摺存款綜合約定書、客戶資料卡、活期儲蓄存款印鑑卡、各類存款
      分戶交易明細表各一份、活期儲蓄存款取款憑條四紙、活期儲蓄存款憑條一紙
      及八十九年七月五日客戶保證金提領轉匯申請書二紙在卷足憑（參見上開偵卷
      第八至十頁、一三一、一三三、一三四及一三七至一三九頁、第三六、三七頁
      ），此部分事實，應殆無疑義。
（二）被告丙○○雖辯稱經告訴人戊○○授權其代為辦理開戶及存提款云云，然核與
      告訴人戊○○指述：印章不是我的，也沒授權被告丙○○至合作金庫開戶，我
      並不知此事，且我在八十九年七月四日前有足夠之時間自己去辦理等語（參見
      上開偵卷第二四頁、八一頁背面），已有不符，且查：
    (一)被告丙○○於偵查中先供稱：至合作金庫開戶的印章是戊○○刻好拿給我的云
      云（參見上開偵卷第一五九頁），而於本院調查時則稱：因戊○○用萬泰的出
      金帳戶我拿不到錢，我跟她說另外開戶她爸爸的期貨也可以作，她自己的萬泰
      與世華的帳戶也可以作，也可以還我錢，她就問我哪裡可以做，我說我同學合
      庫可以做，她沒馬上答應，後來我向戊○○要十萬元，她說等出金後再講，我
      問她是否要在合庫開，她同意後我才跟我同學講，我同學說本人沒來不行，除
      非本人事後有來確認，我後來有再向戊○○確認是否願意在合庫開戶，等她從
      高雄回來再向合庫確認，戊○○於電話中同意，所以我即前往合庫開戶云云（
      參見本院卷第二三四頁），而苟被告丙○○於偵查及本院審理中之供詞確屬真
      實，則被告丙○○與告訴人戊○○商談於合作金庫開戶時，告訴人戊○○應係
      人在高雄，而以電話同意委由被告丙○○代刻其印章後持以辦理開戶事宜，而
      無可能係由告訴人戊○○於南下高雄前事先刻好拿給被告丙○○使用甚明，其
      上開所辯，已有可疑。
    (二)次查，依據同案被告乙○○於警詢中所供稱：八十九年七月四日丙○○告訴我
      因戊○○在永昌期貨所開立之期貨交易帳戶急需辦理變更存款帳戶以利出金，
      戊○○在南部不克北上辦理開戶事宜，因此將其印章及
      代理開戶，丙○○自行填具戊○○之合庫城東支庫活期儲蓄存款開戶約定書及
      印鑑卡等文件後持至合庫城東支庫拜託我幫忙，在上述文件上核對
      資料無誤後核章交由開戶人員辦理後續開戶申請事宜，因永昌期貨之業務處理
      程序上對客戶辦理變更出金帳戶時皆須由客戶本人向該公司辦理確認無誤後始
      同意其變更申請，在出金前該公司仍會向客戶本人確認無誤始撥款，故我認為
      丙○○應確係受戊○○之委託來辦理開戶而同意幫忙，其中戊○○開戶存款新
      台幣一百元係由我代墊。我並未依核對戊○○本人
      認本人開戶等規定辦理，當時丙○○曾表示事後戊○○會前來補簽名完成程序
      ，但事後我忙於業務而忘記此事等語（參見法務部調查局臺北市調查處卷第三
      五頁，下簡稱調查卷），顯見被告丙○○前往合作金庫以戊○○名義辦理開戶
      手續之過程中，均未經渠等二人與告訴人戊○○聯繫或確認，亦未見有何戊○○親筆書寫之文件，以供確認告訴人戊○○確有授權被告丙○○開戶之真意，
      而參諸卷內之合作金庫存摺存款綜合約定書、客戶資料卡、活期儲蓄存款印鑑
      卡上之筆跡與告訴人戊○○之筆跡相較，以肉眼即得辨識應非同一人所為，是
      被告丙○○空言辯稱有經告訴人戊○○授權云云，應係事後卸責之詞，尚難採
      信。
    (三)再按，告訴人戊○○並未填寫委託書授權被告丙○○前往辦理開戶手續乙節，
      業據其指述在卷（參見上開偵卷第八一頁背面），且為被告丙○○及同案被告
      乙○○所不否認，而由告訴人戊○○當時已南下高雄讀書，及已有萬泰商業銀
      行城東分行之出金帳戶等情觀之，衡情實無由突委託被告丙○○前往合作金庫
      城東支庫另行開戶，以供日後出金之理，乃被告丙○○竟向同案被告乙○○聲
      稱：戊○○在永昌期貨所開立之期貨交易帳戶急需辦理變更存款帳戶以利出金
      ，戊○○在南部不克北上辦理開戶事宜，因此將其印章及
      遠代理云云（詳前開被告乙○○筆錄），足認被告丙○○對於告訴人戊○○委
      託其另行開立上開帳戶動機之辯解，應與常理有違，難遽以採信。再參諸前開
      卷附之合作金庫存摺客戶資料卡上所填載之聯絡處所係：臺北縣汐止市○○街
      四六巷十六號四樓之地址即為被告丙○○之住處，而前開印鑑卡上所留存之聯
      絡電話00000000乃永昌公司之電話，均無法即時聯繫告訴人李小婉本
      人，業據被告丙○○自承不諱，而苟如被告丙○○所言係告訴人戊○○授權其
      辦理開戶，則其填載被告丙○○之住處作為聯絡處，並以永昌公司之電話號碼
      作為聯絡方式，即有違常情，再參照告訴人戊○○前揭合作金庫城東支庫帳戶
      內於八十九年七月四日開戶後迄至同年七月十一日止之各筆存、提款紀錄，均
      係被告丙○○本人所為，並無一係經告訴人戊○○親自辦理，業據被告丙○○
      所供承甚詳，並有卷附之合作金庫城東支庫各類存款分戶交易明細表、活期儲
      蓄存款取款憑條及匯款申請書代收入傳票（參見上開偵卷第一三一至一三九頁
      ）多紙在卷可稽，益徵被告丙○○係冒用戊○○之名義擅自開立前開帳戶及數
      次冒名提領，已昭昭甚明。
（二）被告丙○○於偵查中供稱：永昌公司客戶基本資料變更申請書上戊○○之簽名
      是她自己簽的，印章也是她蓋的，然隨即改稱基本資料變更申請書是戊○○傳
      真給我的，感熱紙會變形，所以看起來不相符云云（參見上開偵卷第一五九頁
      正反面），並於本院審理中改稱：戊○○從開戶後出金單都由我填好傳真給戊○○簽名後傳真回來，出金、客戶基本資料變更、保證金提領轉匯申請書都一
      樣云云，惟此核與告訴人戊○○指述：我沒有寫過客戶基本資料變更申請書這
      種空白表格給丙○○，那會影響我的權益等語（參見上開偵卷第一六八頁背面
      ），已有不符，且查：
    (一)永昌期貨經紀股份有限公司九十二年十月二十八日函送本院之戊○○名義客戶
      保證金提領轉匯申請書中八十九年六月一日之申請書一紙、八十九年六月五日
      之申請書二紙、八十九年七月五日之申請書二紙及八十九年五月十九日、八十
      九年七月五日客戶基本資料變更申請書各一紙，經本院於九十二年十二月三十
      日當庭勘驗結果：以上永昌期貨經紀股份有限公司檢送之留存文書其授權人欄
      、申請人欄的戊○○簽名、印文之簽名大小、間隔、筆順均完全一致，簽名與
      印章之間隔距離也完全相同，認上開文書之簽章欄經重疊透光檢視均完全相同
      ，應屬簽名用印完成後影印而成（參見本院上開審判筆錄），顯見八十九年七
      月五日以戊○○名義製作之「客戶基本資料變更申請書」，應係經被告丙○○
      利用告訴人戊○○前委任其代為辦理出金時所出具、蓋有戊○○印文及戊○○
      署押之某份「客戶保證金提領轉匯申請書」影印、複製簽名欄後，黏貼於前開
      申請書上，再重新影印製作而成甚明。
    (二)被告丙○○係冒名於合作金庫城東支庫開立並使用戊○○之上開帳戶，已如前
      述，則告訴人戊○○自無可能授權被告丙○○將其永昌期貨帳戶內之保證金提
      領轉匯至上開其所未曾知悉之帳戶，至為灼然，顯見被告丙○○前揭所辯，亦
      屬臨訟編造之詞，委不足採；被告丙○○應係擅自將告訴人戊○○於永昌公司
      期貨交易帳戶內所結餘之客戶保證金出金至前揭其冒名開立之合作金庫城東支
      庫０六００之七六五之六二四二六三號帳戶內無誤。又被告丙○○雖辯稱：若
      戊○○的出金帳戶變更，結算時稽核人員會向本人確認云云（參見本院九十二
      年十一月十八日審判筆錄），然此業據告訴人戊○○證稱：沒有接到稽核人員
      打給我確認出金帳戶之電話等語，且經證人即永昌公司之稽核人員甲○○到庭
      結證陳稱：稽核人員只抽樣作事後之書面審核，不會向客戶確認，只檢查是否
      與原留印鑑相符，本件是否有稽核過我忘記了等語（參見本院九十二年十二月
      三十日審判筆錄），堪認被告丙○○上開所辯，應非屬實，自不足為其有利之
      認定。
    綜上所述，本件事證明確，被告丙○○犯行洵堪認定，應依法論科。
二、按被告丙○○冒用告訴人戊○○名義於合作金庫城東分行之活期儲蓄存款辦理開
    戶手續並多次提領轉匯，均足以生損害於戊○○本人及合作金庫城東支庫對於帳
    戶管理之正確性，而其受告訴人戊○○之委任處理出金事宜，竟擅自將戊○○永
    昌期貨保證金帳戶內款項出金至其冒名開立之帳戶中，顯有為自己不法所有之意
    圖，並致生損害於告訴人戊○○之財產；又盜用印文罪係指無使用權而救他人原
    有之印文加以盜用而言，與製造另一印文加以使用之偽造行為有別。而偽造印文
    其方法並無限制，亦不以所偽造之印文與原印文有所差異為必要。如就他人之印
    文加以照相、影印，或描摹套繪之方法，複製另一與原印文完全相同之印文使用
    ，既非就原來之印文加以使用，而係製造另一印文，自屬偽造印文，而非盜用，
    此有最高法院八十九年度台上字第一四Ｏ二號判決要旨可資參照，故核被告丙○○所為，係犯刑法第二百十六條、第二百十條行使偽造私文書罪、第三百四十二
    條第一項背信罪。公訴人認被告丙○○前揭變更告訴人戊○○之出金帳戶並將其
    永昌期貨保證金帳戶內款項出金至其冒名開立帳戶之犯行，應係成立刑法第三百
    三十九條第一項之詐欺取財罪名云云，然核諸告訴人戊○○委任被告丙○○為其
    辦理出金事宜，並非因被告丙○○向其施用詐術之結果，且其同係自行決定要結
    清永昌公司之期貨交易帳戶，亦未陷於何錯誤，是前開公訴意旨，似有誤會，此
    部分起訴法條應予變更。又公訴人於起訴事實欄中雖未論及被告丙○○於八十九
    年七月六日於冒名開立之前揭戊○○帳戶中提領一百元之行使偽造文書犯行，然
    該部分事實與公訴人起訴之犯罪事實有連續犯之裁判上一罪之關係，應為起訴效
    力所及，自在本院所得審理範圍。被告偽刻印章持以蓋用之行為為偽造私文書之
    部分行為，行使偽造私文書復為偽造私文書之高度行為，均不另論罪。被告多次
    行使偽造私文書、背信之犯行，均時間緊接，犯意概括，所犯構成要件相同，均
    為連續犯，均依刑法第五十六條規定，以一罪論，並均加重其刑。又被告受委託
    為告訴人戊○○辦理出金事宜，竟以偽造客戶基本資料申請書變更出金帳戶之方
    法，損害告訴人戊○○之財產，其所犯背信罪、行使偽造私文書二罪之間，具有
    方法結果之牽連關係，應從較重之行使偽造私文書罪處斷。爰審酌被告丙○○前
    無犯罪前科，素行良好，有臺灣高等法院被告全國前案紀錄表在卷可參、犯罪之
    動機、目的係為圖個人不法利益及其犯罪手法、告訴人戊○○所生之財產損害為
    三十餘萬元，犯罪後否認犯行，且迄今未能與告訴人達成民事和解等一切情狀，
    量處如主文所示之刑，以示懲戒。至被告丙○○偽造如附表所示之文書上偽造之
    「戊○○」署押及印文，爰均依刑法第二百十九條之規定宣告沒收之。
貳、被訴犯罪事實二部分
一、公訴意旨略以：戊○○於八十九年五、六月間，因丙○○告知以其父親己○○名
    義開立期貨交易帳戶可得手續費減半之優惠，而得己○○之同意開立期貨交易帳
    戶，嗣因己○○並未設立出金帳戶而未能完成開戶程序，丙○○竟承上開不法所
    有之意圖，以張上聰在合作金庫城東支庫帳號0000000000000號帳
    戶名義偽填為己○○之出金帳戶而完成開戶程序後，未經戊○○、己○○之同意
    ，即以己意用己○○之期貨帳戶名義而自八十九年六月五日起至同年十二月二十
　　五日止為自己進行日本期貨之交易，並在期貨買賣委託書共三十紙上偽蓋私刻之
　　己○○印章，而將戊○○匯入己○○帳戶作為保證金之五十五萬元虧空殆盡，亦
　  足生損害於己○○與永昌公司。嗣因戊○○發現並未於合作金庫銀行設立活期儲
    蓄存款帳戶以為其出金帳戶，始悉上情。因認被告丙○○涉有期貨交易法第六十
    三條第四款、第一百十六條第一款利用期貨交易人帳戶或名義為自己從事交易罪
    及刑法第二百十六條、第二百十條之行使偽造私文書罪嫌云云。
二、按犯罪事實應依證據認定之，無證據不得認定犯罪事實。又不能證明被告犯罪者
    ，應諭知無罪之判決，刑事訴訟法第一百五十四條第二項、第三百零一條第一項
    分別定有明文。次按事實之認定，應憑證據，如未能發現相當證據，或證據不足
    以證明，自不能以推測或擬制之方法，為裁判基礎（最高法院四十年台上字第八
    六號判例參照）。又認定犯罪事實，所憑之證據，雖不以直接證據為限，間接證
    據亦包括在內，然無論直接或間接證據，其為訴訟上之證明，須於通常一般之人
    均不致於有所懷疑，而得確信其為真實之程度者，始得據之為有罪之認定，倘其
    證明尚未達到此一程度，而有合理性懷疑之存在時，即無從為有罪之認定，此亦
    有最高法院七十六年台上字第四九八六號判例可資參照。再告訴人之告訴，本以
    使被告受刑事訴追為目的，故其陳述是否與事實相符，自應調查其他證據，以資
    審認，苟其所為攻擊之詞，尚有瑕疵，則在此瑕疵未予究明以前，即不能遽採為
    斷罪之基礎（最高法院六十九年台上字第一五三一號判決參照）。
三、本件公訴人認被告丙○○涉有前開違反期貨交易法及行使偽造私文書等犯行，無
    非以告訴人戊○○、己○○之指訴、證人丁○○、蔡櫻瑜之證詞、期貨商客戶保
    證金專戶設置、使用及控管應行注意事項、及永昌公司期貨買賣委託書三十紙等
    為主要論據。訊據被告丙○○則堅決否認有何前揭犯行，辯稱：我沒有告知戊○○用己○○的名義開戶可以手續費減半，我請她幫忙我做業績多開一個帳戶，戊○○有在使用系爭己○○之帳戶，手續費並沒有減半，我沒有使用己○○的帳戶
    從事期貨交易，八十六年六月五日到同年十二月五日我也沒有用己○○的戶頭進
    行日本期貨的交易，這個帳戶一直都是戊○○在使用，己○○帳戶裡五十五萬元
    的保證金是她自己交易虧損的等語。
四、經查：
（一）被告丙○○確實有親筆填寫告訴人己○○於永昌公司之期貨開戶文件，且開戶
      申請書中所記載己○○之學歷係「專科」，並不正確，實際上係高職，其所記
      載之聯絡電話及緊急聯絡人陳蘇晴秀（即告訴人己○○之配偶）之行動電話號
      碼實際上分別為告訴人戊○○之住處及行動電話，居住地址臺北市○○街八七
      巷三四弄五樓亦為告訴人戊○○之居處等情，業據其於本院審理中自承不諱，
      且經告訴人戊○○於本院審理中指述歷歷（參見本院卷第一五八頁及本院九十
      二年十二月三十日審判筆錄），並有前開開戶文件一冊在卷可憑（參見調查卷
      第五三至六六頁），然告訴人戊○○於本院調查時指稱：我有委託丙○○以己○○名義開戶，但丙○○把我填的開戶書掉包，自己重寫一份申請書，他是拿
      開戶書到我家附近的咖啡廳，我自己有填寫一份開戶資料，但後來整張被掉包
      ，筆跡都不是我的，聯絡人原本我是填自己云云（參見本院卷第三六、三七及
      一五八頁），而苟其此部分指述確屬真實，則被告丙○○雖為圖在告訴人己○○所開立之期貨帳戶內進行交易，其亦可直接依戊○○所交付之己○○開戶申
      請書上之資料重新謄寫，而無須一方面變更記載聯絡人為陳蘇晴秀，一方面又
      填載告訴人戊○○之行動電話及居處電話，而方便永昌公司之承辦人員得隨時
      與告訴人戊○○保持聯繫，從而被告丙○○於本院審理中辯稱：己○○之資料
      都是戊○○在電話中唸給我寫的等語，尚非全然不可採信。
（二）又被告丙○○雖於前開己○○開戶申請書上填載張上聰之合作金庫帳號作為出
      金帳戶，業據告訴人戊○○指述在卷，且為被告丙○○所不否認，然被告丙○○則辯稱：戊○○於八十九年六月以己○○名義在永昌代辦期貨交易帳戶時未
      提供己○○銀行帳戶作為出金帳戶，致開戶程序不完整而無法交易，我乃告訴
      她有關開戶資料內若未填寫出金帳戶則無法進行交易且出金帳戶必須為開戶人
      本人之帳戶始能出金，戊○○要我自行填寫銀行帳戶暫時完成己○○帳戶之開
      戶手續，日後要出金她會提供己○○之帳戶俾供出金，因此我暫時填具張上聰
      在合庫城東支庫帳號以完成己○○之開戶手續，當時我曾將上述帳戶告知她，
      且這並不影響己○○帳戶日後出金權益，因永昌期貨接到客戶要求出金時係以
      開戶人姓名及其名下之銀行帳戶作為出金帳戶，因此若其開戶所填具之帳戶非
      開戶人名下銀行帳戶，永昌期貨則無法完成出金撥付手續等語（參見調查卷第
      二頁背面），再參諸證人蔡櫻瑜即財政部證券暨期貨管理委員會專員雖於偵查
      中證稱：早期的法令在八十八年七月二十九日前並無規定，在七月二十九日後
      才開始有指定完成一個期貨帳戶後須指定一個出金帳戶，戊○○的帳戶是在八
      十七年九月即開戶，而己○○是在八十九年五月二十五日開戶應是適用新規定
      ，如果不是指定本人出金帳戶即違反規定，是有可能在永昌公司未經稽核之情
      形下由張上聰的帳戶出金等語（參見九十年度偵字第二二七０九號卷第一０二
      頁），及證人阮麗蓉即財政部證券暨期貨管理委員會第七組科長於偵查中到庭
      屬實（參見上開偵卷第一二頁），然參諸被告丙○○自始至終並未曾利用己○○之前開期貨帳戶辦理出金，甚且於八十九年七月六日主動入金七萬元至其
      帳戶內，已詳如前述，並有己○○出入金紀錄表一紙在卷可稽（參見上開偵卷
      第一五三頁），且被告丙○○對於出金帳戶必須為開戶本人之帳戶始能出金乙
      節，既已知之甚詳，衡情亦無擅自更改與其不相干第三人之帳戶之實益，是被
      告上開所辯：僅為暫時完成開戶手續云云，應堪採信。從而公訴人僅依據被告
      填寫張上聰之帳戶，即認定其主觀犯意係欲在告訴人己○○之帳戶中進行期貨
      交易云云，似嫌速斷。
（三）次查，告訴人戊○○於偵查中曾指稱：己○○部分我沒有授權丙○○做交易云
      云，後又隨即改稱：我雖有委託丙○○交易，但他未照我的意思去交易，我父
      親帳戶是我在使用，我也有委託丙○○做過交易云云（參見上開偵卷第一五九
      頁），並續於偵查中指稱：買賣委託書只要是日本期貨的部分一定不是我委託
      的，且我父親的部分那三十張委託書均非我委託的云云（參見上開偵卷第一八
      二頁），從而告訴人戊○○就對於是否曾授權被告丙○○於己○○之期貨帳戶
      內從事期貨交易乙節，其前後指述已不相符。又告訴人戊○○於本院審理中證
      稱：我只有使用己○○帳戶操作期貨一、二筆，我辦完他的戶頭就到高雄讀書
      ，己○○的戶頭我以電話委託的方式操作等語（參見本院卷第三六頁），嗣後
      又證稱：這裡面都不是我交易的等語，及日本期貨的部分不是我操作的，我根
      本不懂云云（參見本院卷第一六０頁），核告訴人戊○○對於是否曾於己○○
      帳戶內從事期貨交易等情，其指述亦有未合。再參諸告訴人戊○○於警詢中雖
      指稱：八十九年五月間丙○○向我誑稱若我以我家人名義另開一個期貨帳戶從
      事交易可獲交易手續費減半優惠，我以父親己○○名義開立交易帳號來買賣期
      貨，將我個人帳戶金額轉入己○○帳戶從事期貨交易云云（參見調查卷第十一
      頁），惟其於開立己○○帳戶後，卻仍於其自己所有之永昌公司期貨交易帳戶
      內密集從事期貨交易，此有永昌公司期貨買賣委託書及期貨交易人買賣報告書
      等資料在卷為憑，實屬可疑。告訴人戊○○之指述既有前揭瑕疵，則其所言是
      否得作為被告丙○○有罪之認定依據，即有疑義。
（四）再觀諸告訴人己○○於永昌公司期貨交易帳戶內之各筆交易明細資料（詳卷附
      之永昌公司檢具之買賣委託書及期貨交易人買賣報告書正本），就其自八十九
      年六月五日起至同年十二月間止之期貨交易中，於八十九年六月五日、六月十
      九日、六月二十三日、七月七日、七月十日有多筆美國摩股期貨買賣，並非僅
      如告訴人戊○○所言僅有日本期貨交易，且告訴人戊○○就前開帳戶之數十筆
      交易中是否僅有日本期貨部分未經授權乙節，其前後指述並不一致，已如前述
      ，再參照前開買賣委託書均有電話下單或當面下單等方式穿插其中，且當面下
      單者又均加蓋己○○之開戶印鑑章，從而僅憑上開交易資料，實難以認定被告
      丙○○是否確實未經告訴人戊○○授權而為期貨交易甚明。
五、綜上各節勾稽以觀，被告丙○○前揭所辯業經告訴人戊○○授權等情，尚堪採信
    。此外，本院復查無其他積極證據足資證明其確有告訴人等所指之犯行，揆諸前
    揭說明，自難僅憑告訴人之指訴暨前揭期貨交易資料及開戶文件，即遽論被告丙○○有公訴人指摘之違反期貨交易法及行使偽造私文書犯行，不能證明被告犯罪
    ，自應就違反期貨交易法部分為其無罪之諭知，另就行使偽造私文書部分，公訴
    人認其所為與前揭論罪科刑部分，有連續犯之裁判上一罪關係，爰就此部分不另
    為無罪之諭知。
參、被告乙○○部分
一、公訴意旨略以：被告丙○○與乙○○原係同學關係。丙○○於八十七年十一月間
    起，因任永昌公司業務員而以為戊○○處理期貨交易事宜為業務；乙○○則於合
    作金庫城東分行擔任助理員，負責臨櫃開戶、存款、提款等業務，係依法令從事
    公務之人員。詎丙○○竟意圖為自己不法之所有，明知戊○○並未要求變更期貨
    保證金出金帳戶，竟於八十九年七月四日前在不詳地點委請不知情之刻印者偽刻
    戊○○之印章，持向合作金庫城東分行乙○○處，填載存款印鑑卡、開戶約定書
    、客戶資料卡等相關資料，並偽簽戊○○姓名及盜蓋印章於其上，以開立戶名為
    戊○○之合作金庫城東分行帳戶；乙○○明知丙○○並未獲得戊○○之授權，竟
    基於幫助偽造文書之犯意，代墊開戶金額一百元後，幫助丙○○完成上開開戶程
    序。因認被告乙○○所為係犯刑法第二百十六條、第二百十條之行使偽造私文書
    幫助罪嫌，並應依刑法第一百三十四條加重其刑云云
二、按犯罪事實應依證據認定之，無證據不得認定犯罪事實。又不能證明被告犯罪者
    ，應諭知無罪之判決，刑事訴訟法第一百五十四條第二項、第三百零一條第一項
    分別定有明文。次按事實之認定，應憑證據，如未能發現相當證據，或證據不足
    以證明，自不能以推測或擬制之方法，為裁判基礎（最高法院四十年台上字第八
    六號判例參照）。又認定犯罪事實，所憑之證據，雖不以直接證據為限，間接證
    據亦包括在內，然無論直接或間接證據，其為訴訟上之證明，須於通常一般之人
    均不致於有所懷疑，而得確信其為真實之程度者，始得據之為有罪之認定，倘其
    證明尚未達到此一程度，而有合理性懷疑之存在時，即無從為有罪之認定，此亦
    有最高法院七十六年台上字第四九八六號判例可資參照。再告訴人之告訴，本以
    使被告受刑事訴追為目的，故其陳述是否與事實相符，自應調查其他證據，以資
    審認，苟其所為攻擊之詞，尚有瑕疵，則在此瑕疵未予究明以前，即不能遽採為
    斷罪之基礎（最高法院六十九年台上字第一五三一號判決參照）。
三、本件公訴人認被告乙○○涉有前開幫助行使偽造私文書之犯行，無非以告訴人戊○○之指訴及八十九年七月四日存款印鑑卡、開戶約定書、客戶資料卡及存摺影
    本、八十九年七月六日合作金庫取款憑條影本等為主要論據。訊據被告乙○○則
    堅決否認有何前揭犯行，辯稱：我以為丙○○有得到戊○○之授權，並沒有要幫
    助丙○○犯罪之意思等語。
四、經查：
（一）被告乙○○雖確於八十九年七月四日由被告丙○○持告訴人戊○○之
      本及印章前往其所任職之合作金庫城東支庫開立戊○○之前述活期儲蓄存款帳
      戶時，未經向告訴人戊○○本人聯絡、確認是否有開戶之意思，且無提供委託
      書即逕行為被告丙○○辦理開戶事宜等情，業據其於偵查及本院審理中自承不
      諱，且經告訴人戊○○指述甚詳，並有前揭卷附之合作金庫存摺存款綜合約定
      書、客戶資料卡、活期儲蓄存款印鑑卡、各類存款分戶交易明細表各一份在卷
      足憑，此部分事實應無疑義，合先敘明。
（二）又公訴人以被告乙○○於前開作業程序中未向告訴人戊○○確認，即遽以推論
      其主觀上有幫助被告丙○○行使偽造文書之犯意；惟被告乙○○於偵查中供稱
      ：丙○○告訴我因戊○○在永昌期貨所開立之期貨交易帳戶急需辦理變更存款
      帳戶以利出金，戊○○在南部不克北上辦理開戶事宜，因此將其印章及
      影本委託丙○○代理開戶，丙○○自行填具戊○○之合庫城東支庫活期儲蓄存
      款開戶約定書及印鑑卡等文件後持至合庫城東支庫拜託我幫忙，在上述文件上
      核對
      期貨之業務處理程序上對客戶辦理變更出金帳戶時皆須由客戶本人向該公司辦
      理確認無誤後始同意其變更申請，在出金前該公司仍會向客戶本人確認無誤始
      撥款，故我認為丙○○應確係受戊○○之委託來辦理開戶而同意幫忙，其中戊○○開戶存款新台幣一百元係由我代墊。我並未依核對戊○○本人
      其本人親簽及確認本人開戶等規定辦理，當時丙○○曾表示事後戊○○會前來
      補簽名完成程序，但事後我忙於業務而忘記此事等語（參見調查卷第三五頁）
      ，核與被告丙○○供稱：我有跟乙○○講說有得到戊○○之授權等語（參見本
      院卷第二十頁），均屬相符，且參諸被告乙○○係於九十年十一月十九先行至
      法務部調查局臺北市調查處製作警詢筆錄，被告丙○○則係於翌日始前往製作
      筆錄，衡情苟非被告丙○○確實有告知被告乙○○關於戊○○當時因人在南部
      讀書不克北上辦理開戶等情，其與告訴人戊○○本互不熟識，如何能預知上情
      而為前開陳述，再參諸被告丙○○與乙○○係大學同學，業據渠等二人供述在
      卷，彼此間有多年同窗情誼，顯見被告乙○○主觀上應係基於相信丙○○之為
      人，而同意通融採取便宜措施，先行為其辦理戊○○之開戶甚明。
（三）再觀諸告訴人戊○○指稱：（法官問：為何認為乙○○是冒名開戶之共犯？）
      他當初說是疏忽，但我跟他講我發生的事情之後，我在電話裡面有跟他聊過，
      他的口氣很差，跟我亂報去查也不是，如果他發現應該熱心幫我處理云云（參
      見本院卷第一七四頁），從而告訴人戊○○應係因被告乙○○於案發後之處理
      態度不佳，而推論其與被告丙○○間應有共同犯意聯絡，惟此實屬事後臆測之
      詞，尚難採信。
五、綜上所述，依現存卷證資料，尚不足證明被告乙○○事前明知戊○○未授權開戶
    ，而與丙○○共謀偽造文書；此外，本院復查無其他積極證據足資證明其確有告
    訴人戊○○所指之犯行，揆諸前揭說明，自難僅憑告訴人之指訴暨前揭開戶資料
    ，即遽論被告乙○○有公訴人指摘之行使偽造私文書之幫助犯行，不能證明被告
    犯罪，自應為其無罪之諭知，以昭審慎。
據上論斷，應依刑事訴訟法第二百九十九條第一項前段、第三百零一條、第三百條，
刑法第五十六條、第二百十六條、第二百十條、第三百四十二條第一項、第五十五條
、第二百十九條，罰金罰鍰提高標準條例第一條前段，判決如主文。
本案經檢察官張書華到庭執行職務
中　　　華　　　民　　　國　　　九十三　　　年　　　一　　　月　　十三　日
                                   臺灣臺北地方法院刑事第九庭
                                       審判長法　官  朱  瑞  娟
                                             法　官  陳  慧  萍
                                             法　官  吳  佳  薇
右正本證明與原本無異。
如不服本判決，應於判決送達後十日內向本院提出上訴狀（應抄附繕本）。告訴人或
被害人如對於本判決不服者，應具備理由請求檢察官上訴，其上訴期間之計算係以檢
察官收受判決正本之日期為準。
                                             書記官  許  博  為
中　　　華　　　民　　　國　　　九十三　　　年　　　一　　　月　　十三　日
附錄本案論罪科刑所依據之法條
刑法第二百十六條、第二百十條、第三百四十二條第一項
附表：
一、戊○○合作金庫城東支庫存摺存款綜合約定書上偽造之「戊○○」之署押及印文
    各壹枚。
二、戊○○合作金庫城東支庫存款印鑑卡上偽造之「戊○○」署押壹枚及印文貳枚。
三、永昌期貨經紀股份有限公司八十九年七月五日客戶基本資料變更申請書上偽造之
    「戊○○」署押及印文各壹枚。
四、八十九年七月六日合作金庫城東支庫戊○○名義、提款金額為十萬零三十元之活
    期儲蓄存款取款憑條上偽造之「戊○○」印文壹枚。
五、八十九年七月六日合作金庫城東支庫戊○○名義、提款金額為五萬零三十元之活
    期儲蓄存款取款憑條上偽造之「戊○○」印文壹枚。
六、八十九年七月六日合作金庫城東支庫戊○○名義、提款金額為一百元之活期儲蓄
    存款取款憑條上偽造之「戊○○」印文壹枚。
七、八十九年七月七日合作金庫城東支庫戊○○名義、提款金額為十九萬四千元之活
    期儲蓄存款取款憑條上偽造之「戊○○」印文壹枚。
八、八十九年七月十一日合作金庫民生支庫戊○○名義、提款金額為五千元之活期儲
    蓄存款取款憑條上偽造之「戊○○」印文壹枚。
